臺灣高等法院刑事判決
                                   105年度上易字第1483號
上　訴　人　臺灣臺北地方法院檢察署檢察官
被　　　告　詹○○
上列上訴人因被告家暴傷害等案件，不服臺灣臺北地方法院一０
五年易字第一八四號，中華民國一０五年五月十六日第一審判決
（起訴案號：臺灣臺北地方法院檢察署一０四年度偵續字第四六
四號），提起上訴，本院判決如下：
    主  文
上訴駁回。
    理  由
一、公訴意旨略以：被告詹○○與告訴人吳○○先前為同居之男女朋
    友關係，屬家庭暴力防治法第三條第二款規定之家庭成員，
    二人於民國一０二年間感情生變，即因財務糾葛，屢起爭執
    。嗣於一０三年六月二十四日上午八時許，被告基於傷害他
    人身體之犯意，在北安國中二樓導師辦公室內，徒手強行拉
    扯告訴人右手腕，致其因而受有右手腕手背紅腫五×四公分
    之傷害，因認被告涉犯刑法第二百七十七條第一項之傷害罪
    嫌。
二、按犯罪事實應依證據認定之，無證據不得認定犯罪事實；再
    不能證明被告犯罪者，即應諭知無罪之判決，刑事訴訟法第
    一百五十四條第二項、第三百零一條第一項分別定有明文。
    又事實之認定，應憑證據，如未能發現相當證據，或證據不
    足以證明，自不能以推測或擬制之方法，為裁判基礎；且認
    定不利於被告之事實須依積極證據，苟積極證據不足為不利
    於被告事實之認定時，即應為有利於被告之認定；另認定犯
    罪事實所憑之證據，雖不以直接證據為限，間接證據亦包括
    在內，然而無論直接證據或間接證據，其為訴訟上之證明，
    須於通常一般之人均不致有所懷疑，而得確信其為真實之程
    度者，始得據為有罪之認定，倘其證明尚未達到此一程度，
    而有合理之懷疑存在而無從使事實審法院得有罪之確信時，
    即應由法院為諭知被告無罪之判決（參最高法院四十年台上
    字第八六號、三十年上字第八一六號、七十六年台上字第四
    九八六號判例）。又檢察官就被告犯罪事實，應負舉證責任
    ，並指出證明之方法，刑事訴訟法第一百六十一條第一項定
    有明文。因此，檢察官對於起訴之犯罪事實，應負提出證據
    及說服之實質舉證責任。倘其所提出之證據，不足為被告有
    罪之積極證明，或其指出證明之方法，無從說服法院以形成
    被告有罪之心證，基於無罪推定之原則，自應為被告無罪判
    決之諭知（參最高法院九十二年台上字第一二八號判例要旨
    ）。另告訴人之告訴，係以使被告受刑事追訴為目的，其指
    訴是否與事實相符，仍應調查其他證據，以資審認，必被害
    人所述被害情形，無瑕疵可擊，且就其他方面調查，又與事
    實相符，始足據為有罪判決之基礎。
三、次按犯罪事實之認定，係據以確定具體刑罰權之基礎，自須
    經嚴格之證明，故其所憑之證據不僅應具有證據能力，且須
    經合法之調查程序，否則即不得作為有罪認定之依據。倘法
    院審理之結果，認為不能證明被告犯罪，而為無罪之諭知，
    即無前揭第一百五十四條第二項所謂「應依證據認定」之犯
    罪事實之存在。因此，同法第三百零八條前段規定，無罪之
    判決書只須記載主文及理由。而其理由之論敘，僅須與卷存
    證據資料相符，且與經驗法則、論理法則無違即可，所使用
    之證據亦不以具有證據能力者為限，即使不具證據能力之傳
    聞證據，亦非不得資為彈劾證據使用。故無罪之判決書，就
    傳聞證據是否例外具有證據能力，本無須於理由內論敘說明
    （參最高法院一００年度台上字第二九八０號判決），合先敘
    明。
四、公訴人認被告涉犯上開罪嫌，無非係以被告之供述、告訴人
    之指訴、證人陳○○之證述、馬偕紀念醫院受理家庭暴力事件
    驗傷診斷書、臺灣臺北地方法院一０三年度司暫家護字第一
    二四號民事暫時保護令、一０三年度家護字第四六三號民事
    通常保護令、臺灣臺北地方法院一０四年度易字第五九一號
    刑事判決、北安國中教務處外走廊監視錄影畫面翻拍照片數
    張等資料為主要論據。
五、訊據被告堅詞否認有何傷害犯行，辯稱：是告訴人要搶奪我
    妹妹甲○○的錄音裝置，而且我是站在她左邊略遠的地方，她
    受傷的地方是右手，我的手真的沒有那麼長等語（詳本院卷
    第三一頁）。經查：
  ㈠告訴人於事發當日上午九時許至醫院驗傷結果，確有右手腕
    手背紅腫（五×四公分）之傷勢，此有馬偕紀念醫院受理家
    庭暴力事件驗傷診斷書在卷可參（見他字卷第八頁）。告訴
    人受有上開傷害之原因，固據告訴人於原審證稱：我看見甲
    ○○正在錄音，因為她做不實陳述且口吻是要留下證據的感覺
    ，我抬頭看到她在錄音，當下我情緒就失控，很大聲告訴甲
    ○○妳怎麼可以錄音，我的情緒非常激動，我要阻止她錄音，
    就握住錄音筆，我從頭到尾沒有搶她的錄音筆，這時被告看
    到我握住錄音筆，就很激動握住我的右手腕，他用力轉動我
    的右手腕，我很痛就尖叫，錄音筆就掉在地上，陳○○聽到後
    就對被告、甲○○說你們在幹什麼，幹嘛動手；因為被告很用
    力的抓，方向跟我不一樣，我不知道他指甲有無刮到我的手
    ，被告抓我的手後，我的手很痛很腫，之後我就去驗傷等語
    （詳原審卷第五０、五一頁）；然被告否認當時有抓住告訴
    人手腕致其受傷之舉動。再觀諸證人甲○○於偵查中具結證述
    ：我拿著我的錄音筆在充電，告訴人在導師辦公室有搶我的
    錄音筆，我跟告訴人互相拉扯，被告就在旁邊看，被告有言
    語制止等語（詳他字卷第九三頁），可知當時係告訴人為阻
    止錄音而先伸手握住或欲拿取證人甲○○手上的錄音筆，致引
    發後續之拉扯衝突，而當時告訴人正處於激動之情緒狀態，
    二人拉扯物品時本即可能導致手部輕微傷害，此時被告是否
    有介入拉扯、抓住告訴人手部導致其受傷，因被告、證人甲
    ○○與告訴人說詞互異，此部分尚有可疑。
  ㈡又參酌證人陳○○於偵查中證述：因辦公室有隔板，我在忙公
    務，沒有注意到被告有動手的過程，我是聽到告訴人在辦公
    室尖叫後才知道被告有動手等語（詳他字卷第二一頁）；復
    證稱：（問：有無看到被告傷害告訴人？）我本來在自己辦
    公桌做事，是聽到告訴人尖叫我才起身看他們在幹嘛；我當
    時不知道在錄音，搶奪錄音筆這段我不知道，錄音筆的部分
    我沒看到；我事後有從監視器看到他們在辦公室外就有拉扯
    了，在辦公室外走廊，兩人手臂接觸有重疊的感覺，被告他
    們離開後我看到告訴人手上有抓痕等語（詳偵續字卷第三一
    、三二頁），可知證人陳○○原並未目擊告訴人與被告、甲○○
    就錄音筆所引發之拉扯衝突，係於聽到告訴人尖叫後才起身
    查看，自無從證明告訴人右手腕之傷勢係被告傷害行為所導
    致，而告訴人尖叫亦可能因與甲○○衝突時所發出，尚難認被
    告必有介入其等拉扯衝突，況告訴人與被告另於走廊發生疑
    有肢體接觸之衝突，惟此部分因錄影畫面較遠而難辨詳情，
    此有監視錄影器翻拍照片、原審一０四年度易字第五九一號
    判決在卷可佐（見他字卷第七二、七三頁，原審卷第二五至
    二七頁），亦無法完全排除告訴人手部傷勢是當時造成之可
    能性。是本件傷害僅有告訴人之指述，欠缺其他證據足資佐
    證，尚難遽認告訴人右手腕手背紅腫之傷勢係被告傷害行為
    所導致，自不足認定被告有傷害罪之犯行。
六、綜上所述，公訴人所舉之上開證據及證明方法，尚不足證明
    被告確有傷害告訴人之犯行。此外，復無其他積極事證足認
    被告有何傷害犯行。從而，被告被訴之犯罪事實，要屬不能
    證明。是原審以不能證明被告犯罪而諭知被告無罪之判決，
    核無不合。檢察官上訴指摘原審判決不當，請求撤銷改判，
    為無理由，應予駁回。
據上論斷，應依刑事訴訟法第三百六十八條，判決如主文。
本案經檢察官陳昱旗到庭執行職務。
中    華    民    國   105    年    10    月    18    日
                  刑事第二十三庭審判長法  官  蔡聰明
                                      法  官  林銓正
                                      法  官  陳憲裕
以上正本證明與原本無異。
不得上訴。
                                      書記官  蔡麗春
中    華    民    國   105    年    10    月    18    日